【裁判字號】    98,家聲,529
【裁判日期】    981201
【裁判案由】    變更子女姓氏
【裁判全文】
臺灣板橋地方法院民事裁定             98年度家聲字第529號
聲  請  人  甲○○
上列當事人請求變更子女姓氏事件，本院裁定如下：
    主  文
准聲請人甲○○之姓氏變更為母姓之「鄭」姓。
聲請程序費用由聲請人負擔。
    理  由
一、按有下列各款情形之一，且有事實足認子女之姓氏對其有不
    利之影響時，父母之一方或子女得請求法院宣告變更子女之
    姓氏為父姓或母姓：（一）父母離婚者。（二）父母之一方
    或雙方死亡者。（三）父母之一方或雙方生死不明滿三年者
    。（四）父母之一方曾有或現有未盡扶養義務滿二年者，民
    法第1059條第5 項有明文規定。姓氏屬姓名權而為人格權之
    一部分，具有社會人格之可辨識性，與身分安定及交易安全
    有關外，姓氏尚具有家族制度之表徵，故賦予父母之選擇權
    ，惟因應情勢變更，倘有事實足認子女之姓氏對其有不利之
    影響時，父母之一方或子女自得請求法院宣告變更子女之姓
    氏為父姓或母姓。
二、本件聲請意旨略以：聲請人之父母於民國81年9 月8 日離婚
    後，約定聲請人由母親監護，因此聲請人自幼隨母同住，並
    由其母獨自扶養照顧，而聲請人之父從未善盡為人父之責，
    既未前來探視聲請人，亦未曾支付聲請人生活費，且聲請人
    與父親家族均無往來，因此聲請人自幼均與母親家族往來密
    切，並認同自己為母親家族之人，惟聲請人自幼因從父姓之
    故，常感覺遭母親家族之人投以異樣眼光，為避免因姓氏問
    題，造成聲請人不必要之困擾，爰依法請求變更聲請人之姓
    氏從母姓「鄭」等語。
三、經查，聲請人所主張之上開事實，業據提出聲請人及其母之
    戶籍謄本各1 件為證，堪信聲請人之主張為真實。本院審酌
    姓氏為個人在社會生活活動中之代號，其本身雖為一中性符
    號，並無有利或不利之區分，且主觀之感受並不足證明會有
    客觀不利之事實，然姓氏既與其人格、名譽、身分地位有著
    密不可分之關係，並為人格權之一部，而受憲法保障，其稱
    姓之選擇應尊重子女之意願，始能真正尊重及貫徹保護子女
    最佳利益之目的。本件聲請人既自幼由其母獨自扶養照顧，
    且聲請人之父對於聲請人長期未加以照料，亦未有任何聯絡
    、往來，致聲請人與其父姓之家族已失去一般社會生活聯結
    ，其並因從父姓而感覺遭母親家族之人投以異樣眼光，足見
    聲請人現有之姓氏已對其心理造成陰影，可認保留聲請人現
    有之父親姓氏，對聲請人實有不利影響，為使聲請人能融入
    母親家族，並取得身份認同，本件聲請人請求變更其姓氏從
    母姓「鄭」，為有理由，爰准許變更姓氏如主文所示。
四、依非訟事件法第21條第2 項、民事訴訟法第78條裁定如主文
    。
中    華    民    國    98    年    12    月    1     日
                  家事法庭  法  官  古秋菊
上列正本證明與原本無異。
如不服本裁定應於送達後10日內向本院提出抗告狀，並應繳納抗
告費新台幣1,000 元。
中    華    民    國    98    年    12    月    1     日
                            書記官  利海強


司法院資訊處製作；財團法人民間司法改革基金會備份。
